台灣板橋地方法院刑事判決　　　　　　　 94年度訴字第273號
　　公　訴　人　台灣板橋地方法院檢察署檢察官
　　被　　　告　壬○○
上列被告因偽造文書等案件，經檢察官提起公訴（93年度偵緝字
第1230號），嗣經本院於準備程序進行中，被告就被訴事實為有
罪之陳述，經告知被告簡式審判程序之旨，並聽取當事人之意見
後，裁定進行審判程序判決如下：
    主  文
壬○○連續行使偽造私文書，足以生損害於他人，處有期徒刑捌
月。
    事  實
一、壬○○召集民間互助會分別自（一）民國（下同）88年10月
    5 日起至91年12月5 日止，連同會首共39會，每月5 日在台
    北縣三重市○○路○ 段167 巷150 號之1 ，2 樓壬○○之住
    處開標，每會會款新台幣 (下同)2 萬 元（下稱甲會）；（
    二）89年12月20日起至92年12月20日止，連同會首共計43會
    ，每月20日在上址開標，每會會款1 萬元（下稱乙會），上
    開二會均採內標制（亦即各會員首會均繳2 萬元或1 萬元之
    會款予會首，此後每會由各會員參與競標，以出標金最高者
    得標，活會會員只需繳納2 萬元或1 萬元會款扣除該得標金
    後之金額，死會會員則每期固定繳交2 萬元或1 萬元之會款
    予會首）。緣壬○○因經營生意失敗急需資金周轉，竟利用
    會員間彼此並非完全熟識，未必每次親自參與競標之機會，
 　 遂基於意圖為自己不法所有之概括犯意，連續於89年6 月5
    日、9 月5 日、90年6 月20日及91年3 月5 日先後4 次，在
    上址參與投標時書寫編號36號、38號、10號（亦即指會單上
    之丙○○、甲○○）及出標金2600元至5000元不等之金額於
    投標之白紙上（其上未載明「標單」字樣），而偽造依習慣
    或特約，足以表示該標單上所書編號者之會員，以該金額為
    標息，投標該互助會之準私文書，足以生損害於丙○○、甲○○等人，壬○○並利用會員間大部分彼此不認識之機會，
    持上開偽造之標單行使，參與競標而得標，得標後即向各會
    員收取會款，致使活會會員丙○○、甲○○、戊○○○、庚○○、辛○○○、乙○○○、丁○○、己○○等人誤信該月
    分確係有人得標，因而陷於錯誤乃交付活會會款予壬○○，
    壬○○共計詐得活會會款139 萬1700元，壬○○上開書寫會
    員編號及出標金之白紙於各次得標後即丟棄於現場而滅失（
    冒標之日期、被冒標人、出標金、活會、死會人數及詐得之
    金額均詳如附表所示）。迨至91年10月21日壬○○見無法繼
    續主持開標乃乘機逃逸，丙○○及甲○○等會員始知受騙。
二、案經被害人丙○○、甲○○、戊○○○、庚○○、辛○○○
    、乙○○○、丁○○及己○○等人訴請台灣板橋地方法院檢
    察署檢察官偵查起訴。
    理  由
一、按除被告所犯為死刑、無期徒刑、最輕本刑為3 年以上有期
    徒刑之罪或高等法院管轄第一審案件外，於第一次審判期日
    前之準備程序進行中，被告先就被訴事實為有罪之陳述時，
    審判長得告知被告簡式審判程序之旨，並聽取當事人、代理
    人、辯護人及輔佐人之意見後，裁定進行簡式審判程序，刑
    事訴訟法第273 條之1 第1 項定有明文。經核被告壬○○所
    犯係死刑、無期徒刑、最輕本刑為3 年以上有期徒刑以外之
    罪，其於準備程序中就被訴事實為有罪之陳述，經法官告知
    簡式審判程序之旨，並聽取公訴人、被告之意見後，本院援
    依首揭規定，合議裁定由受命法官獨任進行簡式審判程序，
    合先敘明。
二、上揭事實，業據被告壬○○迭於偵審中坦承不諱，並經告訴
    人丙○○、甲○○、戊○○○、庚○○、辛○○○、乙○○○、丁○○及己○○等人分別於偵查及本院審理時指訴綦詳
    ，此外復有互助會會單影本2 紙在卷可稽。罪證明確，被告
    犯行洵堪認定。
三、按互助會之投標會員，在白紙上填載「編號 (即指會單上所
    記載之會員姓名）」及「金額」競標會款，該載有「編號」
    及「金額」之白紙，依民間互助會習慣或特約，足以表示係
    該紙上書具編號即會單上會員姓名之人，以該金額為標息，
    投標該互助會之文書，該載有「編號」、「金額」之紙張，
    應屬刑法第220 條第1 項之準私文書（最高法院87年台非字
    第12號判決意旨可資參照)， 又被告持以競標、得標，而據
    為行使，其行為自足以生損害於被冒標人及投標時該會之活
    會會員，核被告所為，係犯刑法第216 條、第220 條第1 項
    、第210 條之行使偽造私文書罪及第339 條第1 項之詐欺取
    財罪。再被告偽造上開準私文書之低度行為，已為其行使之
    高度行為所吸收，不另論罪；又被告每一行使偽造私文書及
    詐欺取財之行為，均使當時之各活會會員陷於錯誤而交付會
    款，因而侵害各該活會會員之法益，核屬一行為觸犯數罪名
    ，應為想像競合犯從一重處斷。再被告所犯上開行使偽造私
    文書及詐欺取財二罪名，均時間緊接，且各犯罪構成要件相
    同，顯各係基於概括犯意反覆為之，皆應依連續犯之規定各
    論以一罪，並均依法加重其刑。又被告所犯上開行使偽造私
    文書與連續詐欺取財二罪間，有方法、結果之牽連關係，為
    牽連犯，應從一重以連續行使偽造私文書罪處斷。爰審酌被
    告之品行、智識程度、詐騙所得之金額以及被告犯罪後坦承
    犯行等一切情狀，量處如主文所示之刑，以示懲儆。至被告
    所偽造之標單，已於行使後丟棄而滅失，業據被告供明在卷
    ，爰不另為沒收之諭知，附此敘明。
四、至公訴意旨另以：被告壬○○係與其夫陳明珍共同基於意圖
    為自己不法所有之概括犯意為上開犯行，因而認被告壬○○
    係與其夫陳明珍共犯上開連續行使偽造私文書及連續詐欺取
    財之犯行；惟查：被告壬○○於偵查及本院審理中均堅決否
    認其夫陳明珍參與上開犯行，並辯稱：係伊一人冒標，未有
    他人參與，且投標時其夫陳明珍並未在現場，伊夫陳明珍亦
    未向會員收取會錢等語，核與告訴人甲○○、丙○○分於本
    院審理時陳稱：「開標時陳明珍並不在場，但我們拿會錢去
    給壬○○時，若壬○○不在家，而陳明珍在家時，就會由陳
    明珍代收」、「投標時陳明珍並不在場」（見本院94年3 月
    25日審判筆錄）。是以綜合上述，本件並無積極確切證據足
    資證明被告之夫陳明珍有與被告共同參與上開之犯行，併予
    敘明。
據上論斷，應依刑事訴訟法第273 條之1 第1 項、第299 條第1
項前段，刑法第56條、第216 條、第210 條、第220 條第1 項、
第339 條第1 項、第55條，罰金罰鍰提高標準條例第1 條前段，
判決如主文。
本案經檢察官陳孟黎到庭執行職務
中　　華　　民　　國　　94　　年　　4 　　月　　8 　　日
                          台灣板橋地方法院刑事第五庭
                              法  官  潘  長  生
上列正本證明與原本無異。
如不服本判決，應於判決送達後10日內向本院提出上訴狀（應附
繕本），上訴於臺灣高等法院。
                              書記官  楊  馥  如
中　　華　　民　　國　　94　　年　　4 　　月　　8 　　日
附錄本案論罪科刑法條
中華民國刑法第210條
(偽造變造私文書罪)
偽造、變造私文書，足以生損害於公眾或他人者，處五年以下有
期徒刑。
中華民國刑法第216條
(行使偽造變造或登載不實之文書罪)
行使第二百十條至第二百十五條之文書者，依偽造、變造文書或
登載不實事項或使登載不實事項之規定處斷。
中華民國刑法第220條
在紙上或物品上之文字、符號、圖畫、照像，依習慣或特約，足
以為表示其用意之證明者，關於本章及本章以外各罪，以文書論
。
錄音、錄影或電磁紀錄，藉機器或電腦之處理所顯示之聲音、影
像或符號，足以為表示其用意之證明者，亦同。
稱電磁紀錄，指以電子、磁性或其他無法以人之知覺直接認識之
方式所製成之紀錄，而供電腦處理之用者。
中華民國刑法第339條
(普通詐欺罪)
意圖為自己或第三人不法之所有，以詐術使人將本人或第三人之
物交付者，處五年以下有期徒刑、拘役或科或併科一千元以下罰
金。
以前項方法得財產上不法之利益或使第三人得之者，亦同。
前二項之未遂犯罰之。
附??表：
┌─┬──────┬────┬──┬────┬────┐
│編│冒標日期    │被冒標人│標金│死活會  │詐得金額│
│號│            │        │    │人數    │        │
├─┼──────┼────┼──┼────┼────┤
│1 │89年6月5日  │36號    │3500│活會31會│51萬1500│
│  │(甲會)      │(丙○○)│元  │死會8會 │元      │
├─┼──────┼────┼──┼────┼────┤
│2 │89年9月5日  │38號    │3700│活會28會│45萬6400│
│  │(甲會)      │(丙○○)│元  │死會11會│元      │
├─┼──────┼────┼──┼────┼────┤
│3 │91年3月5日  │10號    │5000│活會10會│15萬元  │
│  │(甲會)      │(甲○○)│元  │死會29會│        │
├─┼──────┼────┼──┼────┼────┤
│4 │90年6月20日 │10號    │2600│活會37會│27萬3800│
│  │(乙會)      │(甲○○)│元  │死會6 會│元      │
└─┴──────┴────┴──┴────┴────┘
